臺灣苗栗地方法院刑事判決
111年度交訴字第67號
公  訴  人  臺灣苗栗地方檢察署檢察官
被      告  詹文良


上列被告因過失致死等案件，經檢察官提起公訴（111年度偵字
第6437號）及移送併案審理（111年度偵字第9736號），被告於
準備程序中就被訴事實為有罪之陳述，經本院裁定進行簡式審判
程序，判決如下：
    主  文
詹文良犯過失致人於死罪，處有期徒刑拾月。
    理  由
一、犯罪事實
　　詹文良於民國111年4月20日上午9時30分許，駕駛車牌號碼0
    0-0000號自用小客車（下稱本案車輛），沿苗栗縣卓蘭鎮臺
    3線由南往北方向行駛，行經苗栗縣卓蘭鎮經國路（臺3線）
    與中正西路交岔路口時，應注意汽車行駛至交岔路口，右轉
    彎時，應距交岔路口30公尺前顯示方向燈或手勢，換入外側
    車道或右轉車道，駛至路口後再行右轉，而依當時天候晴、
    日間自然光線、柏油路面乾燥、無缺陷、無障礙物、視距良
    好等，並無不能注意之情事，疏未注意右側直行駛入之車輛
    並讓其先行，不先駛入右轉車道，貿然由內側車道駛入上開
    路口並右轉，適許錦淡騎乘車牌號碼000-000號普通重型機
    車（下稱本案機車）搭載劉寶蘭，沿苗栗縣卓蘭鎮臺3線由
    南往北方向直行，突遇詹文良駕駛本案車輛右轉而閃避不及
    ，致本案機車與本案車輛右後車門碰撞，人車倒地，劉寶蘭
    因而受有腹部鈍挫傷併脾臟撕裂傷、骨盆骨折併右側盆腔內
    活動性出血、腦挫傷併蜘蛛網膜下腔出血之傷害，經緊急送
    往東勢區農會附設農民醫院（下稱東勢農民醫院）、童綜合
    醫療社團法人童綜合醫院梧棲院區（下稱童綜合醫院）急診
    救治，並經手術治療及住院，仍於111年5月5日上午9時34分
    許，因前揭腦挫傷併蜘蛛網膜下腔出血、腹部鈍挫傷併脾臟
    撕裂傷等傷害造成中樞神經合併多重器官衰竭而死亡；許錦
    淡因而受有右髖挫傷併右恥骨骨折、右手挫傷、頭部挫傷、
    右手腕、右膝、左手鈍挫傷、臉部壓砸傷之傷害。詹文良於
    事故發生後即停留在現場，並於未經有偵查犯罪職權之機關
    或公務員發覺前，主動向據報到場處理之苗栗縣警察局大湖
    分局卓蘭分駐所警員表明其為肇事者及肇事經過。
二、證據標目
　‧被告於本院準備程序及審理中之自白
　‧被告之警詢筆錄、偵訊筆錄
　‧證人許錦淡之警詢筆錄、偵訊筆錄
　‧處理相驗案件初步調查報告暨報驗書
　‧消防機關救護紀錄表
　‧童綜合醫院一般診斷書
　‧童綜合醫院病歷摘要、出院病歷摘要、急診病程紀錄
　‧東勢農民醫院一般診斷書
　‧東勢農民醫院急診病歷等病歷資料
　‧道路交通事故現場圖
　‧道路交通事故調查報告表㈠㈡
　‧道路交通事故肇事人自首情形紀錄表
　‧車輛詳細資料報表
　‧相驗筆錄
　‧相驗屍體證明書
　‧檢驗報告書
　‧相驗照片
　‧道路交通事故照片
　‧路口監視器錄影畫面翻拍照片
三、事實認定之補充說明
　㈠按汽車行駛至交岔路口，其行進、轉彎，應依下列規定：四
    、右轉彎時，應距交岔路口30公尺前顯示方向燈或手勢，換
    入外側車道、右轉車道或慢車道，駛至路口後再行右轉。但
    由慢車道右轉彎時應於距交岔路口30至60公尺處，換入慢車
    道，道路交通安全規則第102條第1項第4款定有明文。
　㈡本件交通事故發生地點為苗栗縣卓蘭鎮經國路（臺3線）與中
    正西路交岔路口，同路段劃設有右轉車道一節，有道路交通
    事故現場圖、道路交通事故調查報告表㈠、現場照片附卷可
    憑，則被告駕駛本案車輛行經上開路口時，自應注意右轉彎
    時，應距交岔路口30公尺前顯示方向燈或手勢，換入外側車
    道或右轉車道，駛至路口後再行右轉，而依卷附道路交通事
    故調查報告表㈠及現場照片等件所示，當時天候晴、日間自
    然光線、柏油路面乾燥、無缺陷、無障礙物、視距良好等狀
    況，客觀上並無不能注意之情事，被告卻疏未注意右側直行
    駛入之車輛並讓其先行，不先駛入右轉車道，貿然由內側車
    道駛入上開路口並右轉，致告訴人許錦淡見狀閃避不及，所
    騎乘之本案機車與本案車輛發生碰撞，本案機車人車倒地，
    堪認被告就本件交通事故之發生，確有過失甚明。
　㈢而被告因本件過失行為，致被害人劉寶蘭因而受有前揭傷害
    ，經送醫救治後，仍因前揭腦挫傷併蜘蛛網膜下腔出血、腹
    部鈍挫傷併脾臟撕裂傷等傷害造成中樞神經合併多重器官衰
    竭而死亡；許錦淡因而受有前揭傷害，亦有前揭童綜合醫院
    、東勢農民醫院一般診斷書、相驗屍體證明書、檢驗報告書
    等件存卷足稽，是被告之過失行為與劉寶蘭死亡及許錦淡所
    受傷害結果間，具有相當因果關係，至為灼然。
四、法令之適用
　㈠罪　　名　　　過失致人於死罪、過失傷害罪
　㈡處罰條文　　　刑法第276條、第284條前段
　㈢科刑上一罪　　刑法第55條
　　　　　　　　　（被告以一過失行為同時侵害劉寶蘭之生命
                  法益、許錦淡之身體法益，係以一行為觸犯
                  數罪名，為想像競合犯，應依上開規定，論
                  以一罪而以較重之過失致人於死罪所定之刑
                  處斷。）
　㈣自首減輕　　　刑法第62條前段
　　　　　　　　　（被告於本件交通事故發生後，於未經有偵
                  查犯罪職權之機關或公務員發覺前，即停留
                  在現場，並主動向據報到場處理之苗栗縣警
                  察局大湖分局卓蘭分駐所警員，當場承認其
                  為肇事人，堪認被告不逃避而接受裁判之行
                  為，合於自首之要件，應依上開規定，減輕
                  其刑。）
五、量刑理由
　㈠本件為被告因過失駕駛行為而發生道路交通事故致人於死及
    受傷之案件。被告駕駛本案車輛，疏未遵守道路交通安全規
    則，違反注意義務，貿然駛入上開交岔路口並右轉，肇致本
    件交通事故發生，可認被告對於安全駕駛之規範意識顯有不
    足。許錦淡因本件交通事故，受有前揭傷害，傷勢尚非輕微
    ，劉寶蘭則因本件交通事故，受有前揭傷害不治死亡，對於
    劉寶蘭之遺族造成難以彌補之傷痛，並考量被告迄未與告訴
    人達成和解或賠償其損害，告訴人之被害感情難認平復，亦
    非不能理解。
　㈡另衡諸本件交通事故之肇事原因、被告過失程度，則被告為
    肇事因素，許錦淡、劉寶蘭對本件事故無從防範，難認有何
    過失等情，則被告之行為責任，在同類型事案中，應屬中度
    之範疇。
　㈢惟考量被告犯後始終坦承犯行之態度，自述所受教育程度為
    國中畢業，現已退休，曾從事司機工作，經濟來源仰賴打零
    工及務農，與父親、配偶、胞弟、兒子同住，尚須照顧罹患
    失智症之父親等情，爰以行為人之責任為基礎，並審酌上開
    各情等一切情狀，量處如主文所示之刑。
據上論斷，依刑事訴訟法第273條之1第1項、第299條第1項前段
，判決如主文。
本案經檢察官邱舒虹提起公訴及移送併案審理，檢察官黃棋安到
庭執行職務。
中　　華　　民　　國　　111 　年　　12　　月　　15　　日
　　　　　　　　　刑事第一庭　法　官　高御庭
以上正本證明與原本無異。
如不服本判決應於收受送達後20日內向本院提出上訴書狀，並應
敘述具體理由；其未敘述上訴理由者，應於上訴期間屆滿後20日
內向本院補提理由書（均須按他造當事人之人數附繕本）「切勿
逕送上級法院」。告訴人或被害人如對於本判決不服者，應具備
理由請求檢察官上訴，其上訴期間之計算係以檢察官收受判決正
本之日期為準。
中　　華　　民　　國　　111 　年　　12　　月　　15　　日
　　　　　　　　　　　　　　　書記官　林怡芳
附錄本案論罪科刑法條全文：
中華民國刑法第276條
（過失致死罪）
因過失致人於死者，處5年以下有期徒刑、拘役或50萬元以下罰
金。　
中華民國刑法第284條
（過失傷害罪）
因過失傷害人者，處1年以下有期徒刑、拘役或10萬元以下罰金
；致重傷者，處3年以下有期徒刑、拘役或30萬元以下罰金。